【裁判字號】    90,交聲,50
【裁判日期】    901224
【裁判案由】    違反道路交通管理處罰條例聲明異議
【裁判全文】
臺灣臺北地方法院交通事件裁定                        九十年度交聲字第五○號
    異議人即
    受處分人  甲○○
右列受處分人因違反道路交通管理處罰條例案件，對於臺北市交通事件裁決所中華民
國八十九年十月廿四日所為之處分( 原處分案號：北市裁三字第駕裁00-000000 號 )
聲明異議，本院裁定如左：
        主      文
異議駁回。
        理      由
一、「道路交通安全規則」第二條第一項第一款及「道路交通管理處罰條例」第三條
    第八款均明文規定該等有關道路交通管理法規所指之「汽車」包含「機器腳踏車
    。又汽( 機 )車駕駛人駕駛汽( 機 )車，應遵守道路交通標誌、標線、號誌之指
    示，「道路交通安全規則」第九十條前段定有明文。「道路交通標誌標線號誌設
    置規則」第二百零六條第五款第一目規定「圓形紅燈」之行車管制號誌係表示禁
    止車輛通行，不得超越停止線或進入路口，如汽( 機 )車駕駛人，駕車行經有燈
    光號誌管制之交岔路口闖紅燈者，處新臺幣一千八百元以上三千六百元以下( 即
    銀元六百元以上一千二百元以下 )罰鍰並記違規點數三點，修正前「道路交通管
    理處罰條例」第五十三條及第六十三條第一項第三款亦有處罰規定( 按「道路交
    通管理處罰條例」第五十三條雖於九十年一月十七日總統令修正公布，提高罰鍰
    金額為新臺幣一千八百元以上五千四百元以下，並自同年六月一日起施行，惟因
    交通違規裁罰案件之性質，係道路交通主管機關本於職權就個別交通違規行為所
    為裁罰之決定而對外直接發生法律效果之單方行政行為，按實體從舊程序從新原
    則，本件仍應適用行為時即修正前之「道路交通管理處罰條例」，行政法院五十
    六年度判字第八十一號判例參照 )。
二、本件受處分人即異議人甲○○於八十七年九月十三日下午四時許，駕駛一輛車牌
    QQW-131 號輕型機器腳踏車，沿臺北市○○○路由東往西方向行駛，途經設有行
    車管制號誌之和平東路、師大路交岔路口，左轉師大路行駛之際，明知其面對遵
    行方向之號誌係禁止車輛通行且不得超越停止線或進入路口之「圓形紅燈」行車
    管制號誌，竟不遵守該行車管制號誌之指示，逕自駕車闖紅燈超越停止線進入路
    口左轉師大路行駛，為臺北市政府警察局大安分局和平東路派出所執勤員警劉宏
    益攔停稽查，以其有違反行為時「道路交通管理處罰條例」第五十三條規定之行
    為掣單( 北市警交(87)Ａ字第828712號 )指定應到案日期( 八十七年九月廿八日
     )當場舉發並交予受處分人收受遭拒，劉宏益警員即在該紙舉發違規通知單「收
    受通知聯者簽章」欄記明其事由( 拒簽 )，依「違反道路交通管理事件統一裁罰
    標準及處理細則」第十一條第一項第一款前段規定視為受處分人已收受該紙舉發
    違規通知單。嗣因受處分人迄未依規定自動繳納罰鍰，亦未依規定到案聽候裁決
    ，原處分機關乃於八十九年十月廿四日依行為時「道路交通管理處罰條例」第五
    十三條及第六十三條第一項第三款規定，從重裁處新臺幣三千六百元罰鍰並記違
    規點數三點之處分。
三、訊據受處分人甲○○就其駕駛車牌QQW-131 號輕型機器腳踏車於前揭時地為警攔
    停之事實供承不諱，惟辯稱其後於八十八年二月三日又因駕駛該輛輕型機器腳踏
    車未懸掛號牌為警查獲遭扣車，可以拍賣該機車價款抵償本件罰鍰云云。經查：
    右揭事實，業據受處分人供承不諱，並有臺北市政府警察局萬華分局八十九年十
    二月廿二日北市警萬分交字第八九六四五五○五○○號函影本一件在卷可資佐證
    。況查受處分人歷次違規紀錄，並無「扣車拍賣」記載，亦有「違規查詢報表」
    影本三紙在卷可稽。受處分人所辯無非係卸責之詞，不足採信。本件受處分人駕
    車闖紅燈之違規事實洵堪認定，從而原處分機關依行為時「道路交通管理事件統
    一裁罰標準及處理細則」第四十四條第一項及裁罰標準表、「道路交通管理處罰
    條例」第五十三條及第六十三條第一項第三款規定，從重裁處新臺幣三千六百元
    罰鍰並記違規點數三點之處分，核無違誤。本件聲明異議為無理由，應予駁回。
據上論斷，應依道路交通案件處理辦法第十九條，裁定如主文。
中      華      民      國     九    十     年    十二    月    廿四    日
                          臺灣臺北地方法院交通法庭
                                          法  官    鍾  華
右正本證明與原本無異。
如不服本裁定，應於裁定送達後五日內向本院提出抗告狀。
                                          書記官    劉芸珊
中      華      民      國     九    十     年    十二    月   二十四   日


司法院資訊處製作；財團法人民間司法改革基金會備份。
